最高法院民事裁定　　　　　　九十四年度台抗字第一一七一號
　　抗　告　人　戊○○
　　　　　　　　　　　　尾5-.
　　　　　　　　庚○○
　　　　　　　　甲○○
　　　　　　　　丁○○
　　　　　　　　丙○○
　　共　　　同
　　訴訟代理人　吳武川律師
上列抗告人因與辛○○等間請求塗銷抵押權登記事件，對於中華
民國九十四年十月四日台灣高等法院裁定（九十四年度抗字第二
一○五號），提起抗告，本院裁定如下：
    主  文
抗告駁回。
抗告訴訟費用由抗告人負擔。
    理  由
按對於抗告法院所為抗告有無理由之裁定再為抗告，僅得以其適
用法規顯有錯誤為理由，並應經原法院之許可。此項許可，以原
裁定所涉及之法律見解具有原則上之重要性者為限。此觀民事訴
訟法第四百八十六條第四項、第五項規定自明。本件抗告人對於
原法院民國九十四年九月二日駁回其抗告之裁定，雖以該裁定適
用法規顯有錯誤為由，提起再抗告，惟該裁定係以：按所謂既判
力不僅關於其言詞辯論終結前所提出之攻擊防禦方法有之，即其
當時得提出而未提出之攻擊防禦方法亦有之。查抗告人前於八十
八年三月一日對相對人辛○○、己○○及訴外人張黃月華以系爭
抵押權不存在為由，訴請彼等分別塗銷系爭抵押權登記，經台灣
桃園地方法院（下稱桃園地院）於八十八年六月十日以八十八年
度訴字第三二一號判決駁回其訴確定（下稱確定判決）。而抗告
人於桃園地院對於相對人提起本件訴訟，請求相對人塗銷同一之
抵押權登記，其中相對人辛○○、己○○為前確定判決之被告，
另相對人乙○○係因繼承而取得另一被告張黃月華之權利，均為
確定判決效力所及之人。又前後二訴之聲明均係請求塗銷系爭抵
押權登記，且抗告人均係本於系爭土地所有權，依民法第七百六
十七條規定而為請求，其於本件訴訟雖以自七十六年六月十九日
起至八十一年六月十八日止之期間，均未有系爭抵押權所擔保之
債權發生為由，與前訴主張之事由不同，但此項事由係抗告人於
前訴得提出而未提出，依上開說明，自為上述確定判決之既判力
所及，不容抗告人更行起訴等詞，因而維持桃園地院所為駁回抗
告人之訴之裁定，駁回其抗告。按原法院既認定抗告人之前後二
訴均係本於土地所有權，請求塗銷同一抵押權登記，則其認抗告
人於本訴主張塗銷之理由雖與前訴不同，但因係前訴言詞辯論終
結時存在之事由，仍為該確定判決效力所及，抗告人不得更行起
訴，於法即無不合，亦無所涉及之法律見解有原則上重要性之情
事。原法院因認其再抗告不應許可，以裁定駁回之，於法並無違
誤。抗告意旨，指摘原裁定不當，聲明廢棄，非有理由。
據上論結，本件抗告為無理由。依民事訴訟法第四百九十五條之
一第一項、第四百四十九條第一項、第九十五條、第七十八條，
裁定如主文。
中　　華　　民　　國　九十四　年　 十二　 月　 十六　 日
                      最高法院民事第五庭
                          審判長法官  吳　啟　賓
                                法官  高　孟　焄
                                法官  劉　福　來
                                法官  黃　秀　得
                                法官  吳　麗　女
      本件正本證明與原本無異
                                      書  記  官
中　　華　　民　　國　九十四　年　 十二 　月　二十九　日
                                                      v
